臺灣臺南地方法院刑事判決
109年度交易字第999號
公  訴  人  臺灣臺南地方檢察署檢察官
被      告  蔡永信



上列被告因過失傷害案件，經檢察官提起公訴（109年度調偵字
第2043號），本院判決如下：
    主  文
蔡永信犯過失傷害罪，處拘役伍拾伍日，如易科罰金，以新臺幣
壹仟元折算壹日。
   事實及理由
一、本件依刑事訴訟法第310 條之1 規定，記載犯罪事實及證據
    如下：
　㈠犯罪事實：
　　蔡永信於民國108年11月18日下午5 時24分許，騎乘車牌號
    碼000-000 號輕型機車，沿臺南市東區自由路三段東向車道
    前行，於行近該路段73號之童華香住處（下稱73號住處）前
    時，因其行駛之機慢車優先道前方車道內有小客車因路邊停
    車占用至該機慢車優先道，其為閃避該路面障礙，擬先駛入
    左側車道穿越該車後再向右駛回機慢優先道，本應注意於駛
    回機慢車優先道前應注意該小客車前方路面狀況，而依當時
    情形並無不能注意之情形，於駛至該小客車後方向左駛入左
    側車道穿越時，未即時注意該小客車前方機慢車優先道上之
    路面狀況，即向右駛入機慢車優先車內，而於其駛入該車道
    時，在73號住處前機慢車優先道車道內，恰有未行走行人穿
    越道而自對向路邊違規穿越車道欲返回73號住處之童華香在
    該車道內，蔡永信見狀隨即減速煞車並將車往左側急轉，惟
    蔡永信右肩部仍撞擊童華香身體，致使童華香倒地頭部撞擊
    機慢車優先道路面受傷，而其機車亦同時向右側人車倒地於
    機慢車優先道左側邊線。嗣童華香於同日送成大醫院急診診
    斷受有「⒈右側外傷性顱內出血。⒉右大拇指掌指關節半脫位
    。⒊左眼眶瘀青及顏面骨骨折」之傷勢，蔡永信於肇事後留
    待現場向到場處理之警員承認為肇事人，並自願接受裁判。
  ㈡證據名稱：如起訴書之記載（詳附件）。
二、對肇事歸責之補充及就被告答辯之說明
　㈠被告雖於偵查及審理坦承其就本案有過失，惟於警詢、偵訊
    及審理均辯稱：其當時在機慢車優先道內行駛，於駛至距離
    案發地點（即告訴人之臺南市○區○○路○段00號前之機慢車優
    先道）約1 店面處（即約在警卷第18頁現場照片編號4 之照
    片左側員警站立處）有1 台小客車停在機慢車優先道內，其
    遂先向左駛出機慢車優先道閃避該車後，隨再往右駛回機慢
    車優先道內，惟告訴人已在其右前方機慢車優先道內，其隨
    即煞車並向左閃避，但仍閃避不及，於撞擊告訴人後，其機
    車倒地，印象中係其右肩撞擊告訴人等情。另於審理補稱：
    於員警到場時，該違停小客車仍停在現場，但不確定救護車
    到場時該車是否仍在現場，請求調查該違停小客車。
　㈡本案依卷內交通隊員警到場後拍攝之現場照片，並無被告指
    稱之違停小客車，經本院向警函查當日員警到場情形，經到
    場處理交通隊檢附員警職務報告以：本件係後甲派出所員警
    先到場指揮交通，於交通隊員警前來現場時，並未有被告所
    稱之違停車輛（本院卷第81頁），而據報案前往現場處理之
    後甲派出所員警職務報告，則稱因警用汽車行車紀錄器記憶
    卡採用循環錄影，已無員警到場當時之影像紀錄（本院卷第
    83頁）。
　㈢依上開警方函復資料，雖現無事故甫發生至員警初到場時之
    現場影像資料，然以：
　⒈依告訴人傷勢之事故資訊：
　　依告訴人診斷證明書，告訴人所受傷勢係「⒈右側外傷性顱
    內出血。⒉右大拇指掌指關節半脫位。⒊左眼眶瘀青及顏面骨
    骨折」，傷勢僅在頭部與右手部位，並無身體其他部位遭機
    車車身碰撞所直接對身體造成之撞擊傷勢，則被告稱當時係
    其右肩撞擊告訴人之陳述，應可推認實在。
　⒉依事故後現場跡證之事故資訊：
　⑴依事故現場圖及現場照片：①被告機車倒地位置係在機慢車優
    先道內側邊線上，機車左側車身壓在線上。②告訴人倒地撞
    擊地面所留血跡（依診斷證明書所載傷勢與照片攝得該血跡
    形狀，應係頭部撞擊地面所留），係在機慢車優先道外側邊
    線內之該車道內距離外側邊線約有1 頂安全帽直徑距離（警
    卷第20頁現場照片編號7 ）。③告訴人血跡係在被告倒地機
    車之右後側，二者相距約為機慢車優先道之路寬（即約2 公
    尺，二者水平投影距離約被告機車車輪直徑，警卷第17 、1
    8頁現場照片編號2 、4 ）。④依上開現場跡證，可認被告機
    車應係在被告右肩撞擊告訴人身體後，於告訴人遭碰撞倒地
    幾近同時，其機車亦向右側人車倒地，參酌告訴人診斷證明
    書所載之傷勢，可推認被告於撞擊當時車速應為低速且應係
    因車身轉動致行車不穩而側倒，是被告陳稱之撞擊及人車倒
    地過程，應可採認。
　⑵再依事故現場圖測量之機慢車優先道車道寬（2 公尺）與距
    離路面邊緣距離（1.3公尺）及警方於事故後於現場拍攝之
    採證照片，依採證照片可見，於被告機車倒地前方沿路面邊
    緣停放之警車，其左側車身約占用至機慢車優先道車道內約
    一半（警卷第17頁照片編號2），而於被告機車倒地後方於
    機慢車優先道停左側邊線上停方之警車，亦約有一半右側車
    身占用機慢車優先道車道之情狀（警卷第17頁照片編號3 ）
    ，參酌被告機車倒地、告訴人於車道上血跡位置、前述認定
    之行車與撞擊情況，被告指稱其行近告訴人73號住處前時，
    該處路邊有一部小客車停車占用機慢車優先道路面之情節，
    尚非不能採認。
　⒊依上開說明，本案事故過程，係如上開犯罪事實所載，堪能
    認定。
　㈣被告行車過失之補充說明
　　本案依現場跡證與告訴人傷勢等事證，雖可認被告辯稱之行
    車與撞擊過程為實在，惟被告既明知前方路面有停止車輛占
    用車輛，其欲繞過該車繼續於該車道行駛，本即應注意於該
    小客車前方道路狀況，是本案尚不因該路面障礙而使其就本
    案事故無須肇責，僅係其過失程度容有較原起訴書所載事實
    不同樣態（起訴事實係認其於未有該車情狀下直行而未注意
    車前狀況；本院認定事實係其於繞過前方路面障礙於駛回原
    車道時，疏未在穿越該車時立即注意前方路況）。
三、量刑審酌
　㈠核被告所為，係犯刑法第284 條前段之過失傷害罪。另其於
    肇事後，留在在場⒉向到場處理員警承認為肇事者，與自首
    要件相符，爰依刑法第62條之自首規定減輕其刑。
　㈡爰審酌本案肇事之原因、被告過失程度、其本件違規行車樣
    態之危險程度、告訴人所受傷勢程度、其犯後雖坦承有疏失
    ，但因經濟能力無法與告訴人達成和解（告訴人附帶民事訴
    訟請求金額為新臺幣100 萬元）等一切情狀，量處如主文所
    示之刑，並諭知易刑之折算標準，以示懲儆。
據上論斷，應依刑事訴訟法第299 條第1 項前段、第310條之1，
判決如主文。
本案經檢察官蘇榮照到庭執行職務。
中　　華　　民　　國　　110 　年　　2 　　月　　24　　日
　　　　　　　　　刑事第十庭  法　官　陳世旻
以上正本證明與原本無異。
如不服本判決應於收受本判決後20日內向本院提出上訴書狀，並
應敘述具體理由。其未敘述上訴理由者，應於上訴期間屆滿後20
日內向本院補提理由書狀（均須按他造當事人之人數附繕本）「
切勿逕送上級法院」。 
  　　　　　　　　　　　　　　　書記官　謝盈敏
中　　華　　民　　國　　110 　年　　2 　　月　　24　　日
附錄：本案論罪科刑法條                                                                      1     中華民國刑法                                                                         第 284 條（民國 108 年 05 月 29 日） ．因過失傷害人者，處一年以下有期徒刑、拘役或十萬元以下罰金；致重傷者，處三年以下有期徒刑、拘役或三十萬元以下罰金。  2 中華民國刑法施行法                                                                   第 1-1 條（民國 95 年 06 月 14 日）                                                 ．中華民國九十四年一月七日刑法修正施行後，刑法分則編所定罰金之貨幣單位為新臺幣。 
【附件】
臺灣臺南地方檢察署檢察官起訴書
                                   109年度調偵字第2043號
　　被　　　告　蔡永信　

上列被告因過失傷害案件，業經偵查終結，認應提起公訴，茲將
犯罪事實及證據並所犯法條分敘如下：
        犯罪事實
一、蔡永信於民國108年11月18日下午5時24分許，駕駛車牌號
  &0000; 碼000-000號輕型機車，沿臺南市東區自由路由西往東
    方向行駛，行經該路段三段73號前時，本應注意車前狀況，
    隨時採取必要之安全措施，復依當時之情狀，並無不能注意
    情事，疏未注意車前狀況即貿然前行，適有童華香本應注意
    行人穿越道路時應走行人穿越道，並注意往來車輛，竟疏未
    注意行走行人穿越道逕自徒步沿自由路三段東側由東往西方
    向穿越道路，致與上揭機車發生碰撞，童華香倒地並因而受
    有右側外傷性顱內出血、右大拇指掌指關節半脫位、左眼眶
    瘀青及顏面骨骨折。
二、案經童華香訴由臺南市政府警察局第一分局。
        證據並所犯法條
一、證據清單及待證事實：
編號 證據名稱 待證事實 1 被告蔡永信之供述 坦承有於上開時間、地點駕駛上開機車與告訴人童華香 發生碰撞，致告訴人受有上揭傷害之事實。 2 告訴人童華香之指訴 其遭被告所駕駛之上開機車撞擊而受有如犯罪事實所示之傷害。 3 臺南市政府警察局第一分局道路交通事故現場圖、 道路交通事故調查表 （一）、（二）、現場照 片14張 本件事故現場狀況與位置、 車輛行進方向，及二車肇事後之位置與受損情形。 4 國立成功大學醫學院附設醫院中文診斷證明書 證明告訴人因上開車禍而受有如附表所示之傷害之事實。 5 臺南市車輛行車事故鑑定委員會109年9月18日南市交鑑字第1091156883號函所附南鑑0000000案鑑定意見書 被告蔡永信駕駛普通輕型機車，未注意車前狀況，為肇事主因；告訴人童華香夜間徒步，穿越道路未行走行人穿越道，為肇事次因。 
二、核被告所為，係犯刑法第284條前段之過失傷害罪嫌。又被
    告肇事後即停留於現場等候，警方據報前往現場尚未發覺其
    犯罪之前，當場承認自身為肇事者等節，有臺南市政府警察
    局道路交通事故肇事人自首情形紀錄表可佐，堪認被告確有
    對於未發覺之本案犯罪自首而接受裁判之情事，請依刑法第
    62條前段規定減輕其刑。
三、依刑事訴訟法第251條第1項提起公訴。
  　此　  致
臺灣臺南地方法院
中　　華　　民　　國　 109　　年　 10　　 月　 11　　日
                            檢察官     許 家 彰
本件證明與原本無異　　　　　　　　　　　　　　　　　　　
中　　華　　民　　國　 109　　年　 10　　 月   14　　日
                            書記官     王 士 紳